【裁判字號】    89,上訴,2232
【裁判日期】    900411
【裁判案由】    毒品危害防制條例
【裁判全文】
臺灣高等法院臺中分院刑事判決                  八十九年度上訴字第二二三二號
    上  訴  人
    即  被  告  乙○○
    選任辯護人  蕭敦仁
右列上訴人因毒品危害防制條例等案件，不服臺灣臺中地方法院中華民國八十九年十
月二十三日第一審判決（八十九年度訴字第一七二八號，起訴案號：八十九年度偵字
第三一一九號），提起上訴，本院判決如左：
    主  文
原判決關於販賣第一級、第二級毒品及定應執行刑部分，均撤銷。
乙○○共同連續販賣第一級毒品，處有期徒刑拾伍年，犯罪所得新臺幣參萬元沒收之
，如全部或一部不能沒收時，以其財產抵償之。扣案之海洛因陸包（淨重陸點零柒公
克），沒收銷燬之，電子秤壹個、夾鏈袋壹大包，均沒收；又共同連續販賣第二級毒
品，處有期徒刑玖年，犯罪所得新臺幣肆萬伍仟元沒收之，如全部或一部不能沒收時
，以其財產抵償之。扣案之安非他命拾壹包（毛重參拾參點貳公克），沒收銷燬之。
其他上訴駁回。
本判決第二項所處之刑與上訴駁回所處有期徒刑貳年，併科罰金新臺幣拾萬元，罰金
如易服勞役，以新臺幣玖佰元即銀元參佰元折算壹日。扣案仿ＷＡＬＴＨＥＲ廠製造
之柒點陸伍ｍｍ改造手槍壹支（槍枝管制編號：0000000000號），沒收之
。應執行有期徒刑貳拾年，併科罰金新臺幣拾萬元，罰金如易服勞役，以新臺幣玖佰
元即銀元參佰元折算壹日，犯罪所得新臺幣柒萬伍仟元沒收之，如全部或一部不能沒
收時，以其財產抵償之。扣案之海洛因陸包（淨重陸點零柒公克），安非他命拾壹包
（毛重參拾參點貳公克），沒收銷燬之，電子秤壹個、夾鏈袋壹大包，仿ＷＡＬＴＨ
ＥＲ廠製造之柒點陸伍ｍｍ改造手槍壹支（槍枝管制編號：0000000000號
），均沒收。
    事  實
一、乙○○曾於民國（下同）八十二年間因肅清煙毒條例等案件，經臺灣雲林地方法
    院判處有期徒刑三年二月及三年五月，甫於八十五年五月十三日縮短刑期假釋出
    獄，至八十九年七月三十日始假釋期滿。復於八十八年二月間，再因施用毒品案
    件，經同院裁定強制戒治一年，於同年七月十六日停止戒治，所餘期間交付保護
    管束。詎其仍不知悔改，竟與王秀琴（尚追緝中）基於共同意圖販賣營利之概括
    犯意聯絡，由王秀琴提供第一級毒品海洛因及第二級毒品安非他命，再由乙○○
    利用其所持有之0000000000號及0000000000號行動電話作
    為聯絡工具，自八十九年一月間起至同年二月十七日止，以第一級毒品海洛因每
    包新臺幣（下同）五千元之價格，約每星期一次販賣予丁○○施用，計六次，犯
    罪所得三萬元。及另行起意自八十八年七月間起至八十九年二月十七日止，以安
    非他命每包一、二千元不等之價格，每星期約三次連續販賣第二級毒品安非他命
    給丁○○施用，計三十次，犯罪所得以平均每次一千五百元計算，共四萬五千元
    ，均約定在臺中市○○區○路之統一便利商店前交易。又乙○○復另行起意，於
    八十九年一月底起，未經許可受不詳姓名男子之委託，受寄代藏可發射子彈具有
    殺傷力之仿ＷＡＬＴＨＥＲ廠製造之半自動七．六五ｍｍ改造手槍一支（槍枝管
    制編號：0000000000號），並將之藏放在其位於臺中市西屯區○○區
    ○路六巷三十號六樓之二居住處內。嗣於八十九年二月十八日下午五時三十分許
    ，經警在雲林縣麥寮鄉○○路二八三號，查獲丁○○及丙○○（以上二人所犯施
    用毒品罪嫌，另由臺灣雲林地方法院檢察署偵辦）二人，並扣得丁○○向乙○○
    所購得之海洛因一包（毛重○．二公克），經由丁○○供述得知乙○○涉嫌販賣
    毒品，經警授意由丁○○撥打0000000000號行動電話，聯絡乙○○表
    示向其購買安非他命，雙方約定交貨地點在臺中市○○區○路之統一便利商店前
    ，嗣乙○○於同日晚上十一時四十分許，依約徒步攜帶安非他命前來交易時，為
    警當場逮捕乙○○而未遂，並自其身上扣得安非他命一包（毛重一．八公克）。
    再循線至乙○○前揭居住處，扣得安非他命十包（另包括自其身上扣得安非他命
    一包計十一包，毛重共三三‧二公克）、海洛因六包（淨重六．○七公克）、電
    子秤一個、夾鏈袋一大包、吸食器二只、玻璃球四只、注射針筒一支、吸管三支
    、具殺傷力之仿ＷＡＬＴＨＥＲ廠製造之半自動七．六五ｍｍ改造手槍一支等物
    。
二、案經雲林縣警察局移送臺灣臺中地方法院檢察署檢察官偵查起訴。
    理  由
一、訊據上訴人即被告乙○○（以下簡稱被告）固坦承於前揭時、地被查獲身上攜帶
    一．八公克之第二級毒品安非他命之事實，惟矢口否認有販賣第一、二級毒品及
    持有槍械之犯行，辯稱：案發當天係伊打電話給丁○○說要去買安非他命，伊先
    上來臺中買到安非他命後，再與丁○○約在那家便利商店碰面，伊並無販賣毒品
    給丁○○，僅係和他一起去買毒品；臺中市○○區○路六巷三十號六樓之二室並
    非伊之居住處，而是伊朋友的家，伊僅去過一、二次，伊當時係在工業區一家便
    利商店前被抓，係警察直接帶伊去該處，伊不知該處係何人所居住，亦不知在該
    處所查獲之毒品、吸食器及槍枝係何人所有云云。惟查：
  (一)前揭販賣第一、二級毒品及持有槍械之犯罪事實，業據被告於警訊時供承不諱，
    核與證人丁○○分別在警訊及原審審理時、丙○○在警訊時之證述情節相符（見
    偵查卷第四○、四一、四四頁及原審卷第四三頁），並有扣得之安非他命十一包
    （毛重三三‧二公克）（見本院卷第九九頁）、海洛因六包（淨重六‧○七公克
    ）、電子秤一個、夾鏈袋一大包、具殺傷力之仿ＷＡＬＴＨＥＲ廠製造之七‧六
    五ｍｍ改造手槍（槍枝管制編號：0000000000號）一支等物扣案可證
    （見偵查卷第一五頁），又扣案之仿ＷＡＬＴＨＥＲ廠製造之七‧六五ｍｍ改造
    手槍一支具有殺傷力，且白色粉末確含海洛因成分，亦有內政部警政署刑事警察
    局鑑驗通知書及法務部調查局鑑定通知書各一紙附卷可稽（見偵查卷第七一、七
    二頁）。
  (二)證人即員警戊○○於偵查時證稱：伊等先於八十九年二月十八日，在雲林縣麥寮
    查到丁○○施用毒品，丁○○供出毒品來自被告，被告在臺中市工業區，遂由刑
    警隊偵查員帶丁○○一起搭車前往臺中市找被告，利用丁○○打行動電話聯絡被
    告欲購買毒品，而約在工業區一路之便利商店後面交易，被告出現經追逐時欲跳
    過一排機車而跌倒，加以緝捕，當時被告不說他住何處，嗣因被告女友甲○○因
    被告久出未歸下樓找被告，伊等便將甲○○帶至偵防車，訊問其住何處，此時被
    告才自己表示要帶伊等去他的居住處，一進屋即發現安非他命、海洛因放在桌上
    ，且因先前丁○○有提及被告有槍，伊等再問被告槍在哪裡，被告手指床頭櫃，
    才在床頭櫃內查獲該槍枝云云（見偵查卷第八九、九○頁）。證人徐世圳於原審
    及本院審理時亦證稱：伊等在雲林查獲丁○○後，他願意帶員警來臺中並約被告
    出來，被告偽裝成要倒垃圾出來，由丁○○指認被告，被告逃跑在追逐時被告被
    機車絆倒，才被伊等抓到，被告有受傷，被告為警抓到後帶伊等到樓上，當時被
    告女友丁小芬也下來，他們二人均有鑰匙可以開門，經搜索後才查到海洛因、安
    毒及槍枝，被告並承認毒品及槍枝是他的，並搜到王秀琴的租賃契約書云云（見
    原審卷第四四頁及本院卷第六八、六九頁），核與被告於警訊時之自白相符，被
    告於原審及本院審理時翻異前詞，殊不足取。雖被告於原審及本院審理時辯稱，
    於警局承認販賣第一、二級毒品係被刑求所致云云，惟被告僅供稱，入看守所有
    驗傷，傷單在看守所，在斗六警局被人用手打腳踢，何人打的不知道云云（見原
    審卷第四五頁及本院卷第四一頁背面），且未能具體指證刑求逼供過程，要屬空
    言，且證人庚○○於本院審理時證稱，被告胸部有傷，係因個人摔倒趴在地下所
    致，並無刑求云云（見本院卷第七○頁），參以被告於警訊亦供承為警追捕過程
    中，撞及停放路旁之機車倒地不起，及其與作證之員警間並無隙故，應無狹怨報
    復之理，核被告所辯，為卸責之詞，不足採信。證人丁小芬於本院審理時雖證稱
    ，於八十九年二月十八日伊去臺中市西屯區○○區○路六巷二十號六樓之二，找
    綽號「大姐」的朋友，綽號「大姐」之人經常在外，伊不知其真實姓名，晚上被
    告來找伊去逛街，被告下樓去散步久久未回，伊才去找他云云，果如證人丁小芬
    所述與綽號「大姐」之人不熟識，何以能持該處房間鑰匙帶同警方進入？則其所
    證顯係事後迴護被告之詞，委無足採。
  (三)被告先於八十九年二月十九日偵查時供述：警方來伊家查到安非他命三十三‧二
    公克、海洛因七‧七公克、注射針筒、電子秤各一個，又有二支槍、子彈二顆，
    槍係朋友丁○○寄放云云（見偵查卷第三一頁背面）。後於同年三月二十三日偵
    查時供承：槍枝不是伊的，警方不相信，而伊看到丁○○帶警察去捉伊，伊才咬
    他云云（見偵查卷第六二頁背面），惟此適足以證明被告受不詳姓名年籍之人之
    託寄藏上揭槍枝已有相當時日。而從本案係警方查獲丁○○後，以000000
    0000號行動電話聯絡被告，表示向其購買安非他命，被告依約攜帶安非他命
    前來交易時，為警當場逮捕而未遂，且被告遭警查獲後，係其自動帶同警方至其
    前揭居住處進而查扣供販毒所用之電子秤、分裝袋、及分裝後之安非他命十包、
    海洛因六包等情觀之，益足認定被告丁○○之供述係屬真實，從而被告確有從事
    販賣第一、二級毒品之行為，應無可疑。
  (四)政府查緝海洛因及安非他命之施用或販賣甚嚴，對於販賣者尤科以重刑，且海洛
    因及安非他命均量微價高，販賣者率有暴利可圖，茍非意圖販賣營利，一般人焉
    有甘冒重度刑責而販賣海洛因及安非他命，從而雖被告否認有販賣海洛因及安非
    他命之犯行，而無可查證其販入之價格是否低於賣出予證人丁○○之價格，而獲
    有多少數額之利益，惟依前述之推論，被告販賣海洛因及安非他命，當均有意圖
    營利之犯意，自亦足認定。
  (五)證人丁○○於警訊時證稱，自八十九年一月間起至同年二月十七日止，以第一級
    毒品海洛因每包五千元之價格，約每星期一次向被告購買一次，及自八十八年七
    月間起至八十九年二月十七日止，以安非他命每包一、二千元不等之價格，每星
    期約三次，向被告購買一次均約定在臺中市○○區○路之統一便利商店前交易云
    云（見偵查卷第四○、四一頁），則按此計算，被告販賣海洛因予丁○○計六次
    ，每次五千元，犯罪所得三萬元，及被告販賣安非他命予丁○○計三十次，每次
    一千五百元（以每包一、二千元之平均價格計算），犯罪所得四萬五千元，合計
    被告犯罪所得七萬五千元。
  (六)綜上，被告確有販賣第一、二級毒品及受託寄藏槍枝之行為，事證已臻明確，被
    告所辯，無非畏罪卸責之詞，不足採信，犯行堪以認定。
二、核被告所為，係犯毒品危害防制條例第四條第一項之販賣第一級毒品、同條第二
    項之販賣第二級毒品罪及槍砲彈藥刀械管制條例第十一條第四項之寄藏槍枝罪。
    被告販賣第一、二級毒品之持有低度行為，為販賣之高度行為所吸收，均不另論
    罪。其與王秀琴間犯販賣第一級及第二級毒品罪，有犯意聯絡及行為分擔，均為
    共同正犯。被告因丁○○配合警方查證向其購買安非他命，在被告已著手開始販
    賣安非他命之實行，即為警當場查獲而不遂，係犯同條例第四條第五項之販賣第
    二級毒品未遂罪。被告販賣第一級毒品之多次犯行，時間緊接，犯構成要件相同
    之罪名，顯係基於概括犯意反覆為之，為連續犯，以一罪論。被告販賣第二級毒
    品之多次既遂犯行與最後一次販賣第二級毒品未遂之行為，均時間緊接，犯構成
    要件相同之罪名，顯係基於概括犯意反覆為之，為連續犯，應論以販賣第二級毒
    品既遂之一罪。所犯上開三罪間，犯意各別，罪名互殊，應分論併罰。
三、原審關於被告未經許可寄藏槍枝部分，適用槍砲彈藥刀械管制條例第十一條第四
    項，刑法第十一條前段（漏引前段，應予補正）、第四十二條第二項、第三十八
    條第一項第一款、審酌被告素行不良，持有槍枝危害社會非淺量刑本不宜過輕，
    惟念其所犯情節尚非重大等一切情狀，量處有期徒刑二年，併科罰金新臺幣十萬
    元，罰金如易服勞役，以新臺幣九百元即銀元三百元折算一日。扣案之仿ＷＡＬ
    ＴＨＥＲ廠製造之七‧六五ｍｍ改造手槍一支，為違禁物，應宣告沒收。其認事
    用法，並無違誤，量刑亦稱妥適，被告上訴意旨，否認犯罪，指摘原判決此部分
    不當，為無理由，應予駁回。
四、原審關於被告共同連續販賣第一、二級毒品部分為科刑之判決，固非無見。惟查
    ，原判決：(一)事實及理由欄均未對被告於八十九年二月十八日晚上十一時四十分
    許，在臺中市○○區○路之統一便利商店前，欲販賣安非他命予丁○○時，為警
    當場逮捕，論以未遂；(二)對於被告販賣第一級、第二級毒品部分，未於理由欄論
    及意圖營利之犯意；(三)被告經警查獲之安非他命為十一包（毛重共三三‧二公克
    ），原審認係九包；(四)被告犯罪所得七萬五千元，原審未予認定併沒收，以上均
    有未洽。被告上訴意旨，仍執前詞，否認犯罪，指摘原判決此部分不當，雖無足
    取，惟原判決此部分既有上開可議之處，仍應由本院將原判決此部分撤銷改判，
    所定應執行刑亦併予撤銷。被告販賣第一級毒品海洛因，數量甚少且販賣對象僅
    丁○○一人，情節尚屬輕微，客觀上顯可憫恕，而所犯之罪最輕本刑為死刑或無
    期徒刑，情輕法重，本院認如予宣告法定最低刑度，猶嫌過重，依刑法第五十九
    條規定酌減其刑。爰審酌被告素行不良，販賣毒品危害社會，惟念其所犯情節尚
    非重大等一切情狀，分別量處如主文第二項所示之刑，扣案之安非他命十一包（
    毛重三三．二公克）、海洛因六包（淨重六．○七公克），依毒品危害防制條例
    第十八條第一項之規定，沒收銷燬之。扣案之電子秤一個、夾鏈袋一大包係被告
    所有供販賣第一級毒品犯罪所用之物，應依同條例第十九條第一項前段，諭知沒
    收。犯罪所得如主文第二項所示，依同條項規定，亦應予沒收，如全部或一部不
    能沒收時，以其財產抵償之，並與主文第三項上訴駁回部分所處之刑，定應執行
    刑如主文第四項所示。
五、另改造九○手槍一支、子彈二發因不具殺傷力，及吸食器二只、玻璃球四只、注
    射針筒一支、吸管三支與本件犯罪無關，不予宣告沒收，併此敘明。
六、被告犯槍砲彈藥刀械管制條例第十一條第四項之罪，固經判處有期徒刑，惟按人
    民身體之自由應予保障，憲法第八條設有明文。限制人身自由之法律，其內容須
    符合憲法第二十三條所定要件。保安處分係對受處分人將來之危險性所為拘束其
    身體、自由等之處置，以達教化與治療之目的，為刑罰之補充制度。本諸法治國
    家保障人權之原理及刑法之保護作用，其法律規定之內容，應受比例原則之規範
    ，使保安處分之宣告，與行為人所為行為之嚴重性、行為人所表現之危險性，及
    對於行為人未來行為之期待性相當。槍砲彈藥刀械管制條例第十九條第一項規定
    ：「犯第七條、第八條、第十條、第十一條、第十二條第一項至第三項、第十三
    條第一項至第三項之罪，經判處有期徒刑者，應於刑之執行完畢或赦免後，令入
    勞動場所，強制工作，其期間為三年。」此項規定不問對行為人有無預防矯治其
    社會危險性之必要，一律宣付強制工作三年，限制其中不具社會危險性之受處分
    人之身體、自由部分，其所採措施與所欲達成預防矯治之目的及所需程度，不合
    憲法第二十三條所定之比例原則。犯上開條例第十九條所定之罪，不問對行為人
    有無預防矯治其社會危險性之必要，一律宣付強制工作三年之部分，與本解釋意
    旨不符，應自本解釋公布之日起不予適用，業經司法院大法官釋字第四七一號解
    釋載明。本件被告持有改造手槍一支，並未持以另犯他罪，對社會治安之危害，
    應尚非屬重大，且無刑法第九十條所定之情事，核無藉宣告強制工作，以預防矯
    治其社會危險性之必要，揆諸前揭解釋意旨，自不得對被告宣付強制工作，併此
    敘明。
七、據上論斷，應依刑事訴訟法第三百六十九條第一項前段、第三百六十四條、第二
    百九十九條第一項前段、第三百六十八條，毒品危害防制條例第四條第一項、第
    二項、第十八條第一項、第十九條第一項，刑法第十一條前段、第二十八條、第
    五十六條、第五十九條、第四十二條第二項、第五十一條第五款、第九款，罰金
    罰鍰提高標準條例第二條，判決如主文。
本案經檢察官己○○到庭執行職務。
中      華      民      國      九十      年      四      月    十一    日
                                  臺灣高等法院臺中分院刑事第一庭
                                        審判長法  官  陳  紀  綱
                                              法  官  蕭  錦  鍾
                                              法  官  陳  登  源
右正本證明與原本無異。
如不服本判決應於收受送達後十日內向本院提出上訴書狀，其未述上訴之理由者並
得於提起上訴後十日內向本院補提理由書（均須按他造當事人之人數附繕本）。
                                              書記官  林  桂  鳳
中      華      民      國      九十      年      四      月    十二    日
附錄論罪科刑主要法條
毒品危害防制條例第四條第一項、第二項、第五項：
製造、運輸、販賣第一級毒品者，處死刑或無期徒刑；處無期徒刑者，得併科新臺幣
一千萬元以下罰金。
製造、運輸、販賣第二級毒品者，處無期徒刑或七年以上有期徒刑，得併科新臺幣七
百萬元以下罰金。
前四項之未遂犯罰之。
槍砲彈藥刀械管制條例第十一條第四項：
未經許可，持有、寄藏或意圖販賣而陳列第一項所列槍枝者，處一年以上七年以下有
期徒刑，併科新臺幣七百萬元以下罰金。
                                                                        Ｄ


司法院資訊處製作；財團法人民間司法改革基金會備份。
